【裁判字號】    89,交上更(一),257
【裁判日期】    891011
【裁判案由】    過失致死
【裁判全文】
臺灣高等法院臺中分院刑事判決              八十九年度交上更(一)字第二五七號
    上  訴  人  臺灣台中地方法院檢察署檢察官
    上訴人  即
    被      告  丙○○
右上訴人因過失致死案件，不服臺灣台中地方法院八十六年度交訴字第八十二號中華
民國八十六年十月二十一日第一審判決（起訴案號：臺灣台中地方法院檢察署八十六
年度偵字第五八九一號），提起上訴，判決後經最高法院第一次發回更審，本院判決
如左：
    主    文
原判決撤銷。
丙○○從事業務之人，因業務上之過失致人於死，處有期徒刑拾月，緩刑參年。
    事    實
一、丙○○係良昱貨運有限公司之司機，為從事駕駛業務之人，於民國（下同）八十
    六年二月二十八日上午九時四十分許，駕駛車牌號碼ＨＴ－七八五號營業大貨車
    執行業務，而沿台中縣沙鹿鎮○○路，由東往西方向行駛，途經該鎮○○路與中
    山路路口欲左轉時，理應注意車前狀況，隨時採取必要之安全措施，依當時天候
    晴、路面乾燥、無缺陷、道路無障礙物、視距良好，並無不能注意之情事，丙○
    ○竟疏未注意，適有同疏未注意車前狀況，復未戴安全帽之王水騎乘車牌號碼Ｓ
    ＰＰ－七○九號輕機車，後載亦未戴安全帽之洪金蓮，沿台中縣沙鹿鎮○○路由
    南往北行駛，已進入該交岔路口，致丙○○發覺王水之機車，欲煞避時，已來不
    及，其大貨車前保險桿遂碰撞王水所駕駛之機車右側，致王水所騎機車因而倒地
    ，王水、洪金蓮二人因此受有顱內出血之傷害，經送醫後洪金蓮延至八十六年二
    月二十八日下午三時二十分許，王水延至八十六年三月一日六時十五分許，在台
    中縣沙鹿童綜合醫院先後不治死亡，丙○○肇事後，在偵查機關尚未發覺其肇事
    前，主動向前往處理之員警李財安陳述車禍係其肇事，自首並接受裁判。
二、案經王水、洪金蓮二人之子甲○○訴請台灣台中地方法院檢察署檢察官偵查起訴
    。
    理    由
一、訊據上訴人即被告（以下稱被告）丙○○，對於前揭時地駕駛上開大貨中碰撞王
    水所騎機車，而使王水及洪金蓮倒地致死等情，並不諱言，復有道路交通事故調
    查報告一紙及相片四幀附卷可憑，依前揭調查報告表中之現場圖所繪，肇事時被
    告大貨車車身已完全進入路口，車身並未有嚴重損壞，被害人所騎機車亦未有嚴
    重損壞，大貨車左前方即大貨車行進方向上遺有血跡，機車左倒在大貨車右前方
    靠近安全島之中央位置，大貨車肇事後車頭往左偏，後輪甫進入中山路，距離長
    春路之安全島前方一公尺多前留下一點一公尺之煞車痕，又被告所駕大貨車係以
    前保險桿撞擊被害人機車右側，且進入路口時並未發現被害人駛來，一直到轉至
    外側道路時才發現並踩煞車，業據被告於警訊中坦承不諱，參酌被害人之年事已
    高，騎乘機車應不至於高速行駛，被告當時應有足夠之時間注意被害人由左側駛
    來，其顯然是未注意車前狀況，而致肇事。被告所辯：被害人所騎機車闖紅燈，
    突然闖出來，伊有停紅燈，直到綠燈才通過云云，惟查被告肇事時既要左轉，衡
    情如於路口時對左右來車有加以注意，對於與其相距甚遠之左側是否有來車，應
    極易發現，苟被告當時至路口時停車，其停車處距左側路口依卷附現場圖所示有
    十餘公尺，自無可能發生被害人機車突然闖出之情形，次查被告由長春路之停止
    線前起駛至肇事後其位置停止，不會留下煞車痕，業據原審履勘現場製有勘驗筆
    錄一紙在卷可憑，顯見被告就此部分並未為真實之供述，雖無法以此推論被告闖
    紅燈，而被告既非於停等紅燈後起駛撞及被害人，則依現場號誌變換之順序，更
    無法證明被害人闖紅燈，縱令被害人係闖紅燈，然綠燈可通行，不過為指揮交通
    之一種手段，途中有無發生危險之可能，仍應由駕駛人注意，最高法院八十一年
    度台上字第三三九○號著有判決足參，是以被告無從以其遵守號誌之指示行駛，
    解免其肇事責任，被告所辯，顯係脫卸之詞，尚難採信，再查，依卷附現場圖所
    示肇事路口路寬甚大，被害人王水騎機車進入肇事路口，應可注意到被告駕駛之
    大貨車左轉，且依最高法院上開判例意旨，被害人王水亦有注意車前狀況之義務
    ，是本件車禍之發生，被害人王水亦與有過失，至被害人未戴安全帽，則與車禍
    之發生並無因果關係，亦此敘明。
二、按汽車行駛時，駕駛人應注意車前狀況，隨時採取必要之安全措施，道路交通安
    全規則第九十四條第三項分別定有明文，本件被告駕駛大貨車時應注意前開規定
    ，依卷附道路交通事故調查報告表所載肇事當時天候晴、路面乾燥、無缺陷、道
    路無障礙物、視距良好，並無不能注意之情事，被告竟疏未注意而致人死亡，自
    有過失，雖然被害人王水疏未注意車前狀況，亦與有過失，惟仍無解於被告之刑
    責，被告之過失行為與被害人之死亡間顯有因果關係，被告犯行洵堪認定，應依
    法予以論科。
三、被告係良昱貨運有限公司之司機，為從事駕駛業務之人，核其所為係犯刑法第二
    百七十六條第二項之罪，被告以一過失行為致被害人二人死亡，係一行為侵害二
    生命法益，觸犯二罪名，為想像競合犯，從一重處斷。又被告於肇事後，犯罪未
    被發覺前，即主動向警員李財安陳述肇事經過，業據證人即本案處理員警李財安
    於本院前審到庭結證明確，依法減輕其刑。
四、原審就被告予以論罪科刑，固非無見，然原判決對於被害人王水疏未注意車前狀
    況亦有過失一節，未予認定，且本件事故係被告之過失，係未注意車前狀況隨時
    採取必要之安全措施如上述，原審併認被告未至路口中心線即左轉與本件事故亦
    有因果關係，卻未說明理由，尚有未洽，公訴人依告訴人之請求以被告尚有違反
    汽車行駛至有號誌之交岔路口，應減速慢行，作隨時停車之準備，及轉彎車應讓
    直行車先行之過失，且認原判決量刑過輕，而指摘原判決不當，惟查本件並無積
    極證據足認被告於車禍發生時，係以高速通過肇事路口，而肇事路口係有號誌之
    路口，自不生左轉車讓直行車先行之問題，而被告上訴意旨則否認有過失，而指
    摘原判決不當，雖均無理由，然原判決既有上開不當，即屬無可維持，應由本院
    將其撤銷改判，爰審酌被告過失程度之輕重及被害人王水亦應負過失責任，及被
    告之過失造成被害人二人死亡，所生損害較大，與被告肇事後態度暨被告肇事後
    已對被害人家屬為民事賠償，有和解書、支票影本在卷可按等一切情狀，量處如
    主文第二項所示之刑。又被告前受有期徒刑以上刑之宣告，執行完畢後，五年以
    內未曾受有期徒刑以上刑之宣告，有本院被告全國前案資料紀錄表在卷可參，被
    告且已罹患鼻咽癌，有中國醫藥學院附設醫院診斷證明書影本在卷可考，經此偵
    審教訓，應知警惕，諒無再犯之虞，本院認所宣告之刑，以暫不執行為適當，併
    諭知緩刑參年，以勵自新。被告經合法傳喚無正當理由未到庭，爰不待其陳述逕
    行判決。
五、據上論斷，應依刑事訴訟法第三百七十一條、第三百六十九條第一項前段、第三
    百六十四條、第二百九十九條第一項前段、刑法第二百七十六條第二項、第五十
    五條、第六十二條前段、第七十四條第二款，罰金罰鍰提高標準條例第一條前段
    ，判決如主文。
本案經檢察官乙○○到庭執行職務。
中      華      民      國    八十九     年      十       月     十一   日
                                  臺灣高等法院臺中分院刑事第九庭
                                        審判長法  官  胡  森  田
                                              法  官  趙  春  碧
                                              法  官  康  應  龍
右正本證明與原本無異。
如不服本判決應於收受送達後十日內向本院提出上訴書狀，其未述上訴之理由者並
得於提起上訴後十日內向本院補提理由書（均須按他造當事人之人數附繕本）。
                                              書記官  陳  明  珠
中      華      民      國    八十九     年      十       月     十三   日
                                                                        Ｉ


司法院資訊處製作；財團法人民間司法改革基金會備份。
